臺灣高等法院刑事判決
108年度上易字第2437號
上  訴  人  
即  被  告  邱淑婷  



上列上訴人因詐欺案件，不服臺灣桃園地方法院108年度審易字
第1159號，中華民國108年7月19日第一審判決（起訴案號：臺灣
桃園地方檢察署107年度偵字第31335號，及移送併辦案號：108
年度偵字第12619號），提起上訴，本院判決如下：
    主  文
原判決撤銷。
邱淑婷犯共同詐欺取財罪，共貳罪，各處有期徒刑參月，如易科
罰金，均以新臺幣壹仟元折算壹日。應執行有期徒刑伍月，如易
科罰金，以新臺幣壹仟元折算壹日。
    事  實
一、邱淑婷與真實姓名年籍不詳、綽號「小胖」之成年男子共同
    意圖為自己不法之所有，基於詐欺取財之犯意聯絡，分別為
    下列詐欺取財犯行：
  ㈠先由真實姓名年籍不詳、綽號「小胖」即「邱元」之成年男
    子先於民國107年5月11日晚間7時27分，以電話聯繫陳婉榆
    並佯稱：伊為媽米買之客服人員，因陳婉榆先前網路購物，
    因工作人員疏失致重複扣款，嗣後再佯稱為花旗銀行人員，
    須陳婉榆依指示取消交易，致陳婉榆陷於錯誤，而於同日晚
    間8時45分，匯款新臺幣（下同）29,987元至不知情之鄭浩
    惟（所涉幫助詐欺取財罪嫌，業經臺灣新北地方檢察署以10
    7年度偵字第33540號不起訴處分確定）所申辦而交予「小胖
    」之三重正義郵局帳號00000000000000號帳戶（下稱三重正
    義郵局帳戶）內。
  ㈡該真實姓名年籍不詳、綽號「小胖」之成年男子再於107 年5
    月11日晚間7時50分，先以電話聯繫魏老谷並佯稱：伊為消
    費高手網路購物客服人員，因該公司工作人員操作錯誤誤將
    魏老谷之訂單重複訂購，嗣後再佯稱為玉山銀行人員，須魏
    老谷依指示取消交易，致魏老谷陷於錯誤，而於同日晚間8
    時57分，匯款29,987元至上開鄭浩惟之三重正義郵局帳戶內
    。邱淑婷旋即於同日晚間9時8分許，在桃園市○鎮區○○路000
    號平鎮南勢郵局內，持鄭浩惟所申辦之三重正義郵局帳戶金
    融卡提領該帳戶內之詐欺所得60,000元，並將所得款項全數
    交給「邱元」。嗣因陳婉榆、魏老谷查覺有異而報警處理，
    始循線查悉上情
二、案經陳婉榆告訴及臺灣桃園地方檢察署檢察官自動檢舉偵查
    後提起公訴及移送併辦。  
    理  由
壹、程序部分：
一、本判決以下所引具傳聞性質之各項供述證據經本院於審理期
    日調查證據時提示並告以要旨後，未據當事人於言詞辯論終
    結前就證據能力部分有所異議，本院復查無該等證據有違背
    法定程序取得或顯不可信之情形，依據刑事訴訟法第159條
    之5規定，自應認為均有證據能力。
二、至於以下本件認定事實所引用之非供述證據，並無證據證明
    係公務員違背法定程序所取得，亦無刑事訴訟法第159條之4
    顯有不可信之情況與不得作為證據之情形，且經本院於審理
    期日依法進行證據之調查、辯論，亦應有證據能力。
貳、實體部分：
一、認定犯罪事實所憑之證據及理由：  
   ㈠上開犯罪事實，業據被告於原審及本院審理時均坦承不諱（
    見原審卷第65頁、本院卷第70至71頁），核與告訴人陳婉榆
    於警詢時之指訴，被害人魏老谷於警詢、原審準備程序及審
    理時之指述、證人鍾孟璇於偵查時之證述大致相符。此外，
    復有中華郵政股份有限公司三重正義郵局帳戶開戶基本資料
    、客戶歷史交易清單、三重正義郵局帳戶領款時間地點表、
    被告所持有門號雙向通聯紀錄、中華郵政股份有限公司三重
    郵局108年4月10日重營字第1081800172號函、桃園市政府警
    察局平鎮分局108年4月11日平警分刑字第1080009771號函暨
    檢附提領相關資料、桃園市政府警察局平鎮分局107年5月23
    日平警分刑字第1070014678號函暨檢附ATM 提領紀錄影像、
    中華郵政股份有限公司桃園郵局107年6月5日桃營字第10795
    00871號函暨中壢郵局、平鎮廣明郵局、平鎮南勢郵局自動
    櫃員機監視錄影光碟3片各1份、被告邱淑婷於偵查中開庭照
    片2張、自動櫃員機監視器翻拍照片8張在卷可資佐憑，足認
    被告之供述，確與事證相符。
  ㈡按刑法第28條之共同正犯，係採客觀主義，以共同實施構成
    犯罪事實之行為為成立要件，雖共犯相互間，衹須分擔一部
    分行為，苟有犯意之聯絡，仍應就全部犯罪事實共同負責。
    被告既係坦承受綽號「小胖」即「邱元」之人指示提款，而
    被告既係與「小胖」共同分擔詐欺之一部行為，依刑法第28
    條之規定，自應論以共同正犯。是被告上訴意旨辯稱，並沒
    有與「小胖」共同詐欺云云，顯係對於法律之誤解，並無可
    採。
  ㈢綜上事證與理由，本件被告所犯堪予認定，自應依法論科。
二、論罪科刑部分：
  ㈠按人頭帳戶之存摺、提款卡、密碼等物既在犯罪行為人手中
    ，於被害人匯款至犯罪行為人之上開人頭帳戶，迄警察受理
    報案通知銀行將該帳戶列為警示帳戶凍結其內現款時，犯罪
    行為人實際上既得領取，對該匯入之款項顯有管領能力，自
    屬既遂，應成立刑法第339條第1項之詐欺取財既遂罪。本件
    犯罪事實一㈡部分，雖被害人魏老谷於原審準備程序時證稱
    ：因為郵局有幫我要回來，郵局有寄信到銀行那邊說有幫我
    擋下來，然後叫伊去報案等語（見原審卷第59頁）。然依前
    開說明，被告與真實姓名年籍不詳，綽號「小胖」即「邱元
    」之成年男子，對被害人魏老谷所為之詐欺行為，仍屬既遂
    。是核被告上開所為，分別係犯刑法第339條第1項之詐欺取
    財罪。又檢察官移送併辦部分與起訴部分完全相同，自應併
    予審理。
  ㈡被告與真實姓名年籍不詳，綽號「小胖」即「邱元」之成年
    男子就上開犯行，有共同之犯意聯絡及行為分擔，已如上述
    ，自應依刑法第28條之規定，論以共同正犯。
  ㈢被告所犯上開二罪間，犯意各別，行為互殊，被害人亦不相
    同，係數行為，自應予分論併罰之。
三、沒收部分：
  ㈠按犯罪所得之沒收、追繳或追徵，在於剝奪犯罪行為人之實
    際犯罪所得（原物或其替代價值利益），使其不能坐享犯罪
    之成果，以杜絕犯罪誘因，可謂對抗、防止經濟、貪瀆犯罪
    之重要刑事措施，性質上屬類似不當得利之衡平措施，著重
    所受利得之剝奪。然苟無犯罪所得，自不生利得剝奪之問題
    。至二人以上共同犯罪，關於犯罪所得之沒收、追繳或追徵
    ，倘個別成員並無犯罪所得，且與其他成員對於所得亦無事
    實上之共同處分權時，同無「利得」可資剝奪，特別在集團
    性或重大經濟、貪污犯罪，不法利得龐大，一概採取絕對連
    帶沒收、追繳或追徵，對未受利得之共同正犯顯失公平。所
    謂各人「所分得」，係指各人「對犯罪所得有事實上之處分
    權限」，法院應視具體個案之實際情形而為認定：倘若共同
    正犯各成員內部間，對於不法利得分配明確時，固應依各人
    實際分配所得沒收；然若共同正犯成員對不法所得並無處分
    權限，其他成員亦無事實上之共同處分權限者，自不予諭知
    沒收；至共同正犯各成員對於不法利得享有共同處分權限時
    ，則應負共同沒收之責。至於上揭共同正犯各成員有無犯罪
    所得、所得數額，係關於沒收、追繳或追徵標的犯罪所得範
    圍之認定，因非屬犯罪事實有無之認定，並不適用「嚴格證
    明法則」，無須證明至毫無合理懷疑之確信程度，應由事實
    審法院綜合卷證資料，依自由證明程序釋明其合理之依據以
    認定之（最高法院104年度台上字第3937號、3604號判決意
    旨參照）。
  ㈡本件未扣案之犯罪所得29,987 元，為被告與共同正犯即真實
    姓名年籍不詳，綽號「小胖」即「邱元」之成年男子，共同
    詐騙告訴人陳婉榆之財物，而上開29,987元雖由被告所領取
    ，然已交付予共同正犯「小胖」即「邱元」，且被告亦否認
    其有就上開犯行分得任何款項，再依卷內資料復無證據足認
    被告有因上開犯行獲取任何報酬，則依上所述，應非被告時
    既保有之犯罪所得，自不予宣告沒收。至於被害人魏老古部
    分，因已為郵局及時凍結，被告未及提領，自亦無犯罪所得
    ，附此敘明。
四、撤銷改判之理由：
  ㈠原審判決以被告所犯事證明確，因予論罪科刑，固非無見，
    惟查：被告業已於本院審理中，與被害人陳婉榆達成民事和
    解，有本院和解筆錄在卷可稽（見本院卷第73頁），原審判
    決未及審酌，影響被告之量刑審酌事由，尚有未洽，自應予
    以撤銷改判。
  ㈡爰審酌被告正值青年，卻不思以正途賺取錢財，而意圖為自
    己不法所有之犯罪動機與目的，而與「小胖」即「邱元」之
    人共同詐欺取財，擔任俗稱「車手」，以領取贓款之犯罪手
    段，造成告訴人陳婉榆、被害人魏老谷所受之損害，所為殊
    值非難。再兼衡被告參與分工之角色、參與犯罪之程度及犯
    後尚未分得實際利益，並已與被害人陳婉榆達成損害賠償之
    和解，犯後尚能坦承之態度，尚非冥頑不靈，及被告有如本
    院前科紀錄表所載之前科素行，於警詢自述之智識程度及生
    活狀況等一切情狀，分別量處如主文所示之刑，並均諭知易
    科罰金之折算標準。末審酌被告所犯上開二罪，均係詐欺取
    財，對象不同然罪質相同，且有關連性，犯罪時間相近，考
    量人之生命有限，刑罰對被告造成之痛苦程度，係以刑度增
    加而生加乘效果，而非等比方式增加，如以實質累加方式執
    行，刑責恐將偏重過苛，不符現代刑事政策及刑罰之社會功
    能。又上開數罪於併合處罰時，責任非難重複之程度甚高，
    以及實現刑罰經濟的功能，數罪併罰時對法益侵害並無特別
    加重之必要等一切情狀，就撤銷改判部分，定如主文第二項
    所示之刑，並諭知易科罰金之折算標準，以符對被告施以矯
    正之必要性及法律恤刑之目的。
據上論斷，應依刑事訴訟法第369條第1項前段、第364條、第299
條第1項前段（依刑事裁判書簡化原則僅記載程序條文），判決
如主文。
本案經檢察官林育駿提起公訴，檢察官許鈺茹到庭執行職務。
中　　華　　民　　國　 109　　年　　2 　　月　　5 　　日
                  刑事第十九庭  審判長法　官  曾淑華
                                      法　官  俞秀美
                                      法　官  陳文貴
以上正本證明與原本無異。
不得上訴。
                                      書記官  洪宛渝 
中　　華　　民　　國　　109 　年　　2 　　月　　5 　　日
附錄：本案論罪科刑法條全文　　　　　　　　　　　　　　　
中華民國刑法第339條
（普通詐欺罪）
意圖為自己或第三人不法之所有，以詐術使人將本人或第三人之
物交付者，處 5 年以下有期徒刑、拘役或科或併科 50 萬元以
下罰金。
以前項方法得財產上不法之利益或使第三人得之者，亦同。
前二項之未遂犯罰之。